【裁判字號】    94,訴,3670
【裁判日期】    950913
【裁判案由】    進口貨物繳驗不實發票
【裁判全文】
臺北高等行政法院判決
                                     94年度訴字第3670號
                              .
原      告  承洋股份有限公司
代  表  人  甲○○（董事長）
訴訟代理人  劉興源律師
            王歧正律師
被      告  財政部基隆關稅局
代  表  人  李榮達（局長）
訴訟代理人  乙○○
上列當事人間因進口貨物驗繳不實發票事件，原告不服財政部中
華民國94年9月21日台財訴字第09400340270號訴願決定，提起行
政訴訟。本院判決如下：
    主  文
原告之訴駁回。
訴訟費用由原告負擔。
    事  實
壹、事實概要：
    緣原告於民國（以下同）91年12月 2日至92年3月3日委由新
    中旅通運股份有限公司向被告報運進口日本產製柴油車底盤
    、柴油巴士底盤、曳引車等共7批（報單號碼：第AA/92/012
    8/0001、AA/92/0128/0002、AA/92/0888/0005、AA/91/6540
    /0006、AA/91/6540/0007、AA/91/7058/0002、AA/92/0888/
    0006號），經被告依行為時（以下同）關稅法第14條第 1項
    規定，按應申報之事項，先行徵稅驗放，事後再加審查，嗣
    據財政部關稅總局驗估處（以下簡稱驗估處）93年7月8日總
    驗一三字第0931001876號函暨93年9月15日總驗一三字第093
    1002581號函之查驗結果， 認定原告有繳驗不實發票，偷漏
    進口稅款之情事，爰依行為時（以下同）海關緝私條例第37
    條第1項第3款及同條例第44條、加值型及非加值型營業稅法
    （以下簡稱營業稅法）第51條第 7款、貨物稅條例第32條第
    10款暨貿易法第21條第1項前段及第2項之規定，處以罰鍰，
    並追徵所漏稅額（罰鍰暨追徵金額詳如被告93年第00000000
    -00、00000000號處分書）。 原告不服，申請復查結果，變
    更原處分營業稅罰鍰，其餘部分維持，原告仍有未服，提起
    訴願，遭駁回後，遂向本院提起行政訴訟。
貳、兩造聲明：
一、原告聲明：求為判決訴願決定及原處分均撤銷。
二、被告聲明：求為判決駁回原告之訴。
、兩造爭點：
    原告是否有繳驗價格不實發票，虛報進口貨物價格，偷漏關
    稅、貨物稅、營業稅、推廣貿易服務費之情事？
一、原告陳述：
(一)、訴願決定理由略謂：本案價格經驗估處再送請駐日代表處查
    證，據該處93年6月25日日經組財第0930932號函覆內容可知
    ，系案報單第AA/92/0128/0001、AA/92/0128/0002、AA/92/
    0888/0005、AA/91/6540/0006、AA/91/6540/0007、AA/91/7
    058/0002號等 6份進口報單，所查得於日本出口報關價格，
    均較原告原申報價格高出甚多。嗣驗估處復向中國國際商業
    銀行板橋分行及世華聯合商業銀行國外部調取動力公司於91
    年1月1日至93年12月31日期間在該等銀行國際金融業務分行
    （OBU）所開具之信用狀副本、到單發票、結匯證實書及T/T
    電匯水單等資料查核結果，本案2003年KC-NQR70PBL DIESEL
    ENGINE BUS CHASSIS-CAR L.H.D.每輛實際匯出金額為CIF J
    PY 2,000,000，有五十鈴公司開具之SUP-L903及SUP-E722號
    發票影本附原處分卷可稽，與駐日代表處查得出口報關價格
    完全吻合，足證該處查得實際價格屬實，得作為本件原告違
    章事實及系案各批進口貨物完稅價格之認定依據云云。惟查
    ：
１、與原告就本件系爭進口貨物簽訂買賣契約者乃動力公司，五
    十鈴公司僅為本件系爭進口貨物之製造商。緣此，本件進口
    貨物之交易價格，應係指原告與動力公司間之交易價格，亦
    即原告應付予動力公司之價格而言。且依據契約自由原則，
    原告與動力公司只要就本件系爭進口貨物之交易價格達成合
    意，本即不受五十鈴公司與動力公司間所定交易價格之影響
    。
２、承前所述，與原告就本件進口貨物簽訂買賣契約者乃動力公
    司，至於動力公司究竟係以何等交易價格向五十鈴公司購得
    本件進口貨物，原告既非該買賣法律關係之當事人，且該交
    易價格本與原告無涉，原告自無從置喙。再者，驗估處透過
    駐日代表處所查得五十鈴公司之實際出口報關價格，縱與向
    世華聯合商業銀行國際金融業務分行（OBU） 所查得動力公
    司實際匯出金額相吻合，至多僅能證明五十鈴公司與動力公
    司間之交易價格為若干。然本件進口貨物之買賣雙方乃原告
    與動力公司，既然買賣關係之當事人並不相同，即絕無以五
    十鈴公司與動力公司間之交易價格，直接認作本件進口貨物
    交易價格之理。易言之，驗估處依查得資料比對原告所提供
    經我駐聖克里斯多福大使館驗證之本件進口貨物交易文件（
    即原告與動力公司間之英文合約、收據等）之價格部分，本
    即無完全相符之可能。被告以他人（前手）間之交易價格，
    誤為本件進口貨物之交易價格，並據此而謂原告有繳驗不實
    發票、虛報進口貨物價值、偷漏稅費之違章行為云云，洵有
    未當。
(二)、訴願決定理由亦謂：原告前向被告申請閱覽並影印驗估處送
    請駐日代表處透過查價管道所取得之資料，惟經被告以有行
    政程序法第46條第 2項所列第4款、第5款除外事由之情形，
    而否准原告閱覽有關資料、卷宗之申請，於法尚無不合。且
    原告既為本件系爭進口貨物之買方及進口商，當擁有相關交
    易文件等全盤資料，仍得充分提出以為主張或維護本件實體
    利益，難謂原告因此受有損害云云。惟查：
１、按「行政官署對於人民有所處罰，必須確實證明其違法之事
    實。倘不能確實證明違法事實之存在，其處罰即不能認為合
    法」、「按具備稅法所規定之一定要件者，稅捐稽徵機關開
    始對之有課稅處分之機能，主張稅法所規定之法律效果者，
    應就該規定之要件，負舉證責任」、「另按行政罰係國家及
    公共團體為維持行政秩序，達成行政目的，對違反行政法義
    務者所科處之制裁，惟科處行政罰，仍不得違反法治國家所
    重視之明確性原則，固不待言。即處罰人民之法規範必須在
    行為時已經存在，始可對該行為發生明確之效力，且該法規
    範必須對於人民之不當行為已有詳細說明。另除了作為行政
    秩序罰之法規必須明確外，尚延伸及對於違反秩序行為之認
    定亦須明確，始得對違反義務者，加以處罰」，改制前行政
    法院39年判字第2號判例、75年判字第681號判決、臺中高等
    行政法院91年訴字第143號判決分別著有明文。
２、揆諸上開行政法院判例及判決之意旨，被告既已分別對於原
    告為補稅及罰鍰之處分，理應就稅捐（課稅）及稅捐秩序罰
    之構成要件事實負舉證之責任，否則其所為之補稅及罰鍰處
    分即違反法治國原則所重視之明確性要求。經查，原告所提
    經駐外單位認證之本件進口貨物交易文件為被告所不採，而
    被告另依據驗估處送請駐日代表處依查價管道所取得之資料
    ，重行核估本件進口貨物之交易價格及完稅價格，並對原告
    分別為補稅及罰鍰之處分。準此，被告自應就駐日代表處依
    查價管道所取得之資料，負舉證之責任，並供原告閱覽以利
    表示意見。再者，原告為主張或維護其法律上之利益，爰向
    被告申請閱覽並影印駐日代表處依查價管道所取得之資料，
    惟被告並未說明若允准原告閱覽並影印前述資料究竟有何侵
    害第三人權利之虞，甚或有何嚴重妨礙社會治安、公共安全
    或其他公共利益之職務正常進行之虞，即率爾以有行政程序
    法第46條第 2項第4款、第5款所列除外事由之情形，否准原
    告之申請。被告所為前述駁回處分，顯有不備理由之違法。
(三)、依關稅法第17條之規定，進口報關時應填送貨物進口報單，
    並檢附提貨單、發票、裝箱單及其他進口必須具備之有關文
    件。其中所謂發票，應係指由進口貨物之出賣人按買賣合約
    所訂交易價格所出具之發票而言。經查，原告所繳驗者既為
    本件進口貨物之出賣人（動力公司）按買賣合約所訂交易價
    格所出具且經駐聖克里斯多福大使館驗證之發票，則何來被
    告所謂「故意繳驗不實發票」之有？
(四)、綜上所述，被告經驗估處送請駐日代表處依查價管道所取得
    之資料，至多僅能證明五十鈴公司與動力公司間就本件進口
    貨物之交易價格為若干，然此與原告與動力公司間就本件進
    口貨物之交易價格全然無涉。換言之，被告未附任何理由即
    以他人（前手）間之交易價格，直接認作本件進口貨物之交
    易價格，進而認定原告有繳驗不實發票、虛報進口貨物價值
    、偷漏稅費之違章行為，其認事用法顯有違法不當之處。為
    此，請判決如原告訴之聲明。
二、被告陳述：
(一)、本案原告所提供與動力公司之往來交易文件，其中「日本五
    十鈴2003年度發佈輸出台灣價格表」雖未經五十鈴公司簽證
    ，惟表列本案進口貨品2003 ISUZU柴油巴士底盤KC-NQR70PB
    L價格為CIF JPY 1,400,000（100台）、 柴油貨車底盤CXM5
    2TZ價格為CIF JPY 3,000,000（ 100台）、 曳引車EXZ52KZ
    價格為CIF JPY 2,800,000（100 台）， 而動力公司亦以該
    相同價格賣予本案原告，故其所提供該等文件即足說明五十
    鈴公司與動力公司及本案原告間之關係有相當的關聯性，足
    證原告所稱「原告與動力公司只要就本件進口貨物之交易價
    格達成合意，本即不受五十鈴公司與動力公司間所訂交易價
    格之影響」情事，顯與事實矛盾。而本案其中 6批進口貨品
    係經駐日代表處93年6月25日日經組財第0930932號函查證結
    果，其出口人為製造商五十鈴公司，出口報關發票由其簽發
    ，發票上載收貨人為Messrs:POWER TRADING GROUP CO.,LTD
    ，CONSIGNEE TO:ZEN YEN TRADING CO.,LTD.， 實際出口報
    關價格如下：報單第AA/91/6540/0007、AA/91/7058/0002、
    AA/92/0128/0002號3案（進口貨品2003 ISUZU柴油巴士底盤
    NQR70PBL）為CIF JPY 2,000,000，報單第AA/91/6540/0006
    號（進口貨品2003 ISUZU曳引車EXR52DZ）為CIF JPY 5,100
    ,000，報單第AA/92/0128/0001、AA/92/0888/0005號（進口
    貨品2003 ISUZU柴油貨車底盤CXM52TZ）為CIF JPY 5,250,0
    00及CIF JPY5,400,000；至報單第AA/92/0888/0006 號（進
    口貨品2003 ISUZU曳引車EXZ52KZ）， 查與原告進口相同貨
    品之另2案（報單第AN/D2/92/295A/0284、AN/D2/92/295A/0
    288號）， 因進口貨品相同，且為相同銷售合約所約定，業
    經駐日代表處查得實際出口報關價格為 CIF JPY 6,100,000
    ；另查與本案同一合約之相同貨物亦經該處查得其出口報關
    價格，且與驗估處查得動力公司經由中國國際商業銀行 OBU
    分行及世華聯合商業銀行國際金融業務分行（OBU） 及合作
    金庫銀行二重分行結匯銀行匯給五十鈴公司之價格相符。準
    此，本案申報價格較駐日代表處所查得之實際出口報關價格
    相差甚鉅，為不爭之事實，顯然違反貿易常情。被告乃據以
    認定原告有繳驗不實發票，虛報進口貨物價格，偷漏稅費情
    事，並非出於臆測。況本案相關交易文件等全盤資料掌握於
    原告手中，對海關之調查，原告有配合提出之義務，而原告
    對動力公司何以賠本賣給原告，原告享不合理之優惠交易價
    格，卻未能盡協力義務提出合理事證說明，驗估處依查證資
    料核計，於法無違，難謂未盡舉證責任。又本案非認原申報
    所用發票為偽造、變造，而係不實，雖屬原告賣方動力公司
    所出具，但其交易價格不實，且虛報進口貨物價值，原告持
    以申報繳驗，致逃漏關稅、貨物稅、營業稅、推廣貿易服務
    費，被告機關分別追徵所漏稅款並裁處罰鍰，尚無違法。
(二)、本案經駐日代表處93年6月25日日經組財第0930932號函查證
    結果，其出口商出口報關價格與原告進口原申報價格相較均
    高出甚多；另報單第AN/92/5119/0010、AN/D2/93/295A/000
    8、AN/D2/93/295A/0011、AN/D2/93/295A/0023號4案，其同
    一買賣合約之進口另案，復經驗估處向世華聯合商業銀行OB
    U 分行及合作金庫銀行二重分行調得動力公司匯給五十鈴公
    司之實際匯款金額與駐日代表處查得實際出口報關價格相符
    ，且五十鈴公司所開具之發票Messrs（Buyer）均為ZEN YEN
    TRADING CO.,LTD. & POWER TRADING GROUP CO.,LTD（SUP-
    989、FW1-TWN-02發票影本）， 足證本案原告與動力公司關
    係密切，駐日代表處查得之出口報關價格自得作為本件原告
    違章事實及本案各批進口貨物完稅價格之認定依據。原告就
    本案進口貨物所涉繳驗不實發票，虛報進口貨物價值，偷漏
    稅費之行為，已足堪認定。至於原告繳驗之相關文件經駐外
    單位認證，惟該認證僅能證明其文件形式之真實性，而不及
    於文件之實質內容是否屬實（該駐外單位認證亦有附記類此
    說明文字）。且該文件內容之價格部分，與驗估處再透過駐
    日代表處所查得資料及向世華商業銀行國際金融業務分行（
    OBU）、中國國際商業銀行OBU分行及合作金庫結匯銀行調得
    本案匯款紀錄、出口商開具發票比對結果，並不相符，則被
    告就所查得具體事證，認定事實，依法論處，洵屬妥當。
(三)、本案經驗估處繼續提供資料請駐日代表處追查結果，該代表
    處於95年1月13日日經組財字第0950040號函檢附五十鈴公司
    代理辯護律師森田耕司回答書，說明本案供應商動力公司為
    原告所創設；該代表處又於95年2月9日日經組財字第095012
    0號函檢附五十鈴公司所提供之存檔發票，上載本案7批貨物
    價格分別為CIF JPY 2,000,000（報單第AA/91/6540/0007、
    AA/91/7058/0002、AA/92/0128/0002號）、CIF JPY 5,100,
    000（報單第AA/91/6540/0006號）、 CIF JPY 5,250,000（
    報單第AA/92/0128/0001）、CIF JPY 5,400,000（報單第AA
    /92/0888/0005號）、CIF JPY 6,100,000（報單第AA/92/08
    88/0006號）。另驗估處復查得原告報運進口貨物5批：報單
    第AN/D2/93/295A/0075、AN/D2/93/295A/0043號（94年度訴
    字第3671號），報單第AN/D2/93/295A/0023、AN/D2/93/295
    A/0011、AN/D2/93/295A/0008號 （95年度訴字第900號），
    其申報賣方均為動力公司，而該處經向合作金庫銀行調得匯
    款資料，查得其信用狀之申請人及進口人均為原告，然其受
    益人（賣方）則為五十鈴公司，匯款也直接匯給五十鈴公司
    ，且銀行存檔之PROFORMA INVOICE:EXZ-TWN-11及EXR-TWN-1
    1（94年度訴字第3671號）、FW1-TWN-02（95年度訴字第900
    號）及五十鈴公司提供之INVOICE:SUP-F984、SUP-F986（95
    年度訴字第900號）、均載明Messrs（Buyer）為動力公司及
    原告，足證五十鈴公司所稱動力公司為原告所創設情事屬實
    。本案進口人為原告，而實際真正賣方則為五十鈴公司，故
    其所提供之存檔發票價格即為實際交易價格。本案原告涉有
    繳驗不實發票、偷漏稅費之違章行為，證據確鑿，據以核處
    ，應屬適法。
(四)、又「當事人或利害關係人得向行政機關申請閱覽、抄寫、複
    印或攝影有關資料或卷宗。但以主張或維護其法律上利益有
    必要者為限。行政機關對前項之申請，除有下列情形之一者
    外，不得拒絕。一、行政決定前之擬稿或其他準備作業文件
    。二、涉及國防、軍事、外交及一般公務機密，依法規規定
    有保密之必要者。三、涉及個人隱私、職業秘密、營業秘密
    ，依法規規定有保密之必要者。四、有侵害第三人權利之虞
    者。五、有嚴重妨礙有關社會治安、公共安全或其他公共利
    益之職務正常進行之虞者。」為行政程序法第46條第1、2項
    所明定。本件原告向被告申請閱覽並影印之查得資料，係驗
    估處送請駐外單位透過查價管道所取得，經該處斟酌案情後
    ，認有該條第 2項第4、5款除外事由之情形，因而否准原告
    閱覽有關資料、卷宗之申請，於法尚非不合。且原告既為系
    案貨物之進口人，當擁有相關交易文件等全盤資料，得充分
    提出以為主張或維護本件實體利益，難即謂其權益因此受有
    損害。
(五)、綜上所述，被告原處分及維持原處分之決定，認事用法，洵
    無不合，原告之訴，顯無理由，爰請判決如被告答辯之聲明
    。
    理  由
一、按「報運貨物進口而有左列情事之一者，得視情節輕重，處
    以所漏進口稅額2倍至5倍之罰鍰，或沒入或併沒入其貨物：
    …二、虛報所運貨物之品質、價值或規格。三、繳驗偽造、
    變造或不實之發票或憑證。…」、「有違反本條例情事者，
    除依本條例有關規定處罰外，仍應追徵其所漏或沖退之稅款
    。…」分別為海關緝私條例第37條第 1項第2、3款及第44條
    所明定。次按「納稅義務人有左列情形之一者，除補徵稅款
    外，按補徵稅額處 5倍至15倍罰鍰：…十、國外進口之應稅
    貨物，未依規定申報者。」、「納稅義務人，有左列情形之
    一者，除追繳稅款外，按所漏稅額處 1倍至10倍罰鍰，並得
    停止其營業：…七、其他有漏稅事實者。」、「為拓展貿易
    ，因應貿易情勢，支援貿易活動，主管機關得設立推廣貿易
    基金，就出進口人輸出入之貨品，由海關統一收取最高不超
    過輸出入貨品價格萬分之4.25之推廣貿易服務費。…」、「
    推廣貿易服務費之實際收取比率及免收項目範圍，由主管機
    關擬訂，報請行政院核定。」復分別為貨物稅條例第32條第
    10款、營業稅法第51條第7款及貿易法第21條第1項前段、第
    2項所規定。
二、本件原告於91年12月 2日至92年3月3日委由新中旅通運股份
    有限公司向被告報運進口日本產製柴油車底盤、柴油巴士底
    盤、曳引車等共7批（報單號碼：第AA/92/0128/0001、AA/9
    2/0128/0002、AA/92/0888/0005、AA/91/6540/0006、AA/91
    /6540/0007、AA/91/7058/0002、AA/92/0888/0006號），經
    被告依關稅法第14條第 1項規定，按應申報之事項，先行徵
    稅驗放，事後再加審查，嗣據驗估處93年7月8日總驗一三字
    第0931001876號函暨93年 9月15日總驗一三字第0931002581
    號函之查驗結果，認定原告有繳驗不實發票，偷漏進口稅款
    之情事，爰依海關緝私條例第37條第1項第3款及同條例第44
    條、營業稅法第51條第 7款、貨物稅條例第32條第10款暨貿
    易法第21條第1項前段及第2項之規定，處以罰鍰，並追徵所
    漏稅額（罰鍰暨追徵金額詳如被告93年第00000000-00、000
    00000號處分書）。 原告不服，申請復查結果，變更原處分
    營業稅罰鍰，其餘部分維持，原告仍有未服，循序起訴主張
    ，系爭進口貨物之交易價格應以本件交易當事人即原告與動
    力公司間之交易價格為準，被告以動力公司與五十鈴公司間
    之交易價格作為本件貨物之交易價格，自有違誤云云。惟查
    ：
(一)、本案其中6批進口貨品係經駐日代表處93年6月25日日經組財
    第0930932號函查證結果， 其出口人為製造商五十鈴公司，
    出口報關發票由其簽發，發票上載收貨人為 Messrs：POWER
    TRADING GROUP CO.,LTD，CONSIGNEE TO：ZEN YEN TRADING
    CO.,LTD.，實際出口報關價格如下：報單第AA/91/6540/000
    7、AA/91/7058/0002、AA/92/0128/0002號3案（進口貨品20
    03 ISUZU柴油巴士底盤NQR70PBL）為CIF JPY 2,00 0,000，
    報單第AA/91/6540/0006號（進口貨品2003 ISUZU曳引車EXR
    52DZ）為CIF JPY 5,100,000，報單第AA/92/0128/0001、AA
    /92/0888/0005號（進口貨品2003 ISUZU柴油貨車底盤CXM52
    TZ）為CIF JPY 5,250,000及CIF JPY 5,400,000；至報單第
    AA/92/0888/0006號（進口貨品2003 ISUZU曳引車EXZ52KZ）
    ，查與原告進口相同貨品之另2案（報單第AN/D2/92/295A/0
    284、AN/D2/92/295A/0288號）， 因進口貨品相同，且為相
    同銷售合約所約定，業經駐日代表處查得實際出口報關價格
    為CIF JPY 6,10 0,000；駐日代表處又於95年2月9日日經組
    財字第0950120號函檢附五十鈴公司所提供之存檔發票， 上
    載本案7批貨物價格分別為CIF JPY 2,000,000（報單第AA/9
    1/6540/0007、AA/91/7058/0002、AA/92/0128/0002號）、C
    IF JPY 5,100,000（報單第AA/91/6540/0006號）、CIF JPY
    5,250,000（報單第AA/92/0128/0001）、CIF JPY 5,400,00
    0（報單第AA/92/0888/0005號）、 CIF JPY 6,100,000（報
    單第AA/92/0888/0006號）。 另查與本案同一合約之相同貨
    物亦經該處查得其出口報關價格，且與驗估處查得動力公司
    經由中國國際商業銀行 OBU分行及世華聯合商業銀行國際金
    融業務分行（OBU） 及合作金庫銀行二重分行結匯銀行匯給
    五十鈴公司之價格相符。本案申報價格較駐日代表處所查得
    同樣貨物之實際出口報關價格及驗估處查得動力公司經由OB
    U分行匯給五十鈴公司之價格相差甚鉅， 原告卻未能盡協力
    義務提出合理事證說明，驗估處依查證資料推論原告有繳驗
    不實發票，虛報進口貨物價格，偷漏稅費情事，並非出於臆
    測。
(二)、原告雖主張系爭進口貨物之交易價格應以本件交易當事人即
    原告與動力公司間之交易價格為準，被告以動力公司與五十
    鈴公司間之交易價格作為本件貨物之交易價格，自有違誤云
    云。惟按國際貿易上買賣契約之成立，以當事人就買賣標的
    物、價金等契約要素合意一致為必要，故當事人對凡影響買
    賣標的物價金之因素，如品質、規格、數量、產地、包裝方
    式等，於買賣契約成立之初，當知之甚詳，尤以精密工業產
    品，其工業化程度可能因產製地區不同而影響其品質，價格
    復迥異，本件動力公司既係向五十鈴公司購買系爭柴油車底
    盤、柴油巴士底盤、曳引車等貨物，衡情當對上開契約要素
    採取更高度之注意，是原告所稱動力公司與五十鈴公司間之
    交易價格與其無關云云，顯與國際貿易商業習慣有違，自無
    可採。況動力公司於購買系爭貨物後，旋即轉賣予原告，依
    一般會計成本收入配合原則，自無以顯低於原交易價格賠本
    廉價售出之理，所為與營業常規及會計原理原則大相逕庭，
    殊難信其交易價格為實在。且國際貿易交易過程第一步即為
    詢價與報價，P/I為報價文件，當事人對P/I所列之交易條件
    如貨物之品質、型號、數量、單價、產地、付款條件等，皆
    以最有利於己之條件商議，迨雙方達成協議，交易方屬成立
    。一般而言， P/I在未經買方接受前，其交易條件雖未必即
    為契約內容，且於開信用狀前皆可修正內容，但當事人買方
    如已持P/I向開狀銀行開立信用狀，即表示已接受P/I之交易
    條件，係屬契約之承諾，契約即因而成立，其內容亦告確定
    ，賣方只須依照P/I所定條件輸出貨物並出具商業發票（CO-
    MMERCE INVOICE），即能從開狀銀行在賣方所在地之往來銀
    行取得價款，故經過買方接受之 P/I，乃係進口發票之原始
    文件，嗣後買賣雙方如對該次交易有所爭執時，自以原始文
    件（即成交文件）P/I為準。 本件動力公司向五十鈴公司購
    買系爭貨物，既係經由中國國際商業銀行 OBU分行及世華聯
    合商業銀行國際金融業務分行（OBU） 及合作金庫銀行二重
    分行結匯銀行開立信用狀並予以結匯匯款，已如前述，是系
    爭進口貨物即五十鈴公司產製之柴油車底盤、柴油巴士底盤
    、曳引車等貨物原始交易價格，自應以中國國際商業銀行OB
    U分行及世華聯合商業銀行國際金融業務分行（OBU）及合作
    金庫銀行二重分行信用狀及存檔發票暨匯款紀錄等所載價格
    為準，殆無疑義。又營利事業大抵以牟利為前提，姑不論動
    力公司之創設者究係為何，其以遠低於上開成本即原始交易
    價格之金額廉售予原告（原告主張本件之出賣人為動力公司
    ），顯與常情相悖，原告所申報遠低於原始交易價格之金額
    是否為本件交易之實際價格，自啟人疑竇；且原告雖申報系
    爭進口貨物係向動力公司購買，然自中國國際商業銀行 OBU
    分行及世華聯合商業銀行國際金融業務分行（OBU） 及合作
    金庫銀行二重分行所附五十鈴公司所開具之出口報關發票影
    本觀之，其Messrs（Buyer）為動力公司，CONSIGNEE則為原
    告，依前述信用狀開立及匯款等實務作業情形，原告既係該
    批貨物之CONSIGNEE， 其對於製造商五十鈴公司之出口報關
    價格分別為 CIF JPY 2,000,000、CIF JPY 5,100,000、CIF
    JPY 5,250,000、 CIF JPY 5,400,000、CIF JPY 6,100,000
    ，動力公司經由中國國際商業銀行 OBU分行及世華聯合商業
    銀行國際金融業務分行（OBU） 及合作金庫銀行二重分行匯
    予五十鈴公司之實際匯款金額亦分別為 CIF JPY 2,000,000
    、CIF JPY 5,100,000、CIF JPY 5,250,000、CIF JPY 5,40
    0,000、CIF JPY 6,100,000等情當甚為明暸，竟申報本件交
    易價格遠低於上開金額，其有虛報進口貨物價值之行為，至
    為灼然。
(三)、至於原告另件進口貨物繳驗不實發票事件（本院94年度訴字
    第3671號，報單號碼：第AN/93/1703/0006、AN/93/1703/00
    07、AN/93/2004/0013、AN/D2/93/295A/0043、AN/D2/93/29
    5A/0075、AN/93/2658/0005、AN/93/2848/0008、AN/93/052
    3/0001、AN/93/0523/0002、AN/93/1299/0003號）所據以報
    關之五十鈴公司提供之價格表均非五十鈴公司所製作核發；
    又五十鈴公司所提供該件交易實際發票左上角所載收貨人，
    或係代表原告之黃鈴財（原告代表人甲○○之子），或係代
    表動力公司之李素蘭（黃鈴財之配偶）等情，業經五十鈴公
    司委由律師出具函件陳述甚明，並提出交易實際發票等為證
    ，其中進口報單第AN/D2/93/295A/0043、AN/D2/93/295A/00
    75號 2批貨物，原告雖申報係向動力公司購買，然自其結匯
    之合作金庫銀行信用狀申請書、信用狀、存檔發票及匯款紀
    錄暨五十鈴公司所提供交易存檔發票等資料觀之，信用狀之
    申請人及進口人均為原告，受益人五十鈴公司所開立之EXZ-
    TWN-11及EXR-TWN-11發票上亦載明 Messrs（Buyer）為動力
    公司及原告，依前述信用狀開立及匯款等實務作業情形，原
    告復係該 2批貨物之進口人兼實際匯款人等情，益徵原告於
    本件以動力公司為買受人向五十鈴公司購入系爭貨物之際，
    已然知悉系爭貨物之原始交易價格，且該貨物於購入後之市
    場復無於短時期內有劇烈變動致市價陡降之因素存在，其竟
    以遠低於原始交易價格之金額向動力公司購入，顯違國際貿
    易商業習慣及一般會計原理原則；況系爭進口貨物數量既與
    動力公司向五十鈴公司購買之數量相同，五十鈴公司既未給
    與動力公司折扣，則原告所言因其購買數量大，動力公司給
    與折扣云云，將造成動力公司更大的虧損，殊與常理不符，
    其申報之交易價格自非實在，堪以認定。則被告以系爭進口
    貨物信用狀開狀結匯銀行中國國際商業銀行 OBU分行及世華
    聯合商業銀行國際金融業務分行（OBU） 及合作金庫銀行二
    重分行之信用狀申請書、信用狀及存檔發票暨匯款紀錄等之
    金額，與驗估處向日本輸出商五十鈴公司查得之原始存檔發
    票及所簽發之出口報關發票所載之金額均相同，而以該金額
    為據，認原告所申報本件進口貨物之價格不實，有繳驗價格
    不實之發票、虛報進口貨物價值之情形，自非無據。
(四)、按「當事人或利害關係人得向行政機關申請閱覽、抄寫、複
    印或攝影有關資料或卷宗。但以主張或維護其法律上利益有
    必要者為限。行政機關對前項之申請，除有下列情形之一者
    外，不得拒絕。一、行政決定前之擬稿或其他準備作業文件
    。二、涉及國防、軍事、外交及一般公務機密，依法規規定
    有保密之必要者。三、涉及個人隱私、職業秘密、營業秘密
    ，依法規規定有保密之必要者。四、有侵害第三人權利之虞
    者。五、有嚴重妨礙有關社會治安、公共安全或其他公共利
    益之職務正常進行之虞者。」為行政程序法第46條第1、2項
    所明定。本件原告向被告申請閱覽並影印之查得資料，係驗
    估處送請駐外單位透過查價管道所取得，經被告斟酌案情後
    ，認有該條第 2項4、5款除外事由之情形，因而否准原告閱
    覽有關資料、卷宗之申請，於法尚非不合。且原告既為系案
    貨物之進口人，當擁有相關交易文件等全盤資料，得充分提
    出以為主張或維護本件實體利益，難即謂其權益因此受有損
    害。
三、綜上所述，原告之陳詞均不可採，而被告認原告有繳驗價格
    不實發票，虛報進口貨物價格，偷漏關稅、貨物稅、營業稅
    、推廣貿易服務費之情事，所為追徵所漏稅款（貨物已放行
    ）及課處罰鍰之核定（復查決定除變更原核定關於營業稅罰
    鍰部分，其餘部分維持原核定），揆諸首揭法條規定，並無
    違誤，訴願決定予以維持，亦無不合，原告徒執前詞，訴請
    撤銷訴願決定及原處分，為無理由，應予駁回。
四、原告請求傳訊證人山川敬源來臺出庭作證，以釐清動力公司
    之創設者為五十鈴公司一節。經查本件爭點為原告所申報繳
    驗之發票價格是否實在，而非動力公司之創設者究係五十鈴
    公司抑係原告，且原告雖主張動力公司之創設者為五十鈴公
    司，惟迄未提出任何證據以實其說，更且營利事業之設立登
    記悉以相關主管單位之文件為據，本不適於亦不必以傳訊證
    人之方式證明，是縱本院傳訊證人山川敬源來臺出庭作證，
    其陳述亦不具證據力，故本院認無傳訊證人山川敬源來臺出
    庭作證之必要。又本件事證已臻明確，兩造其餘攻擊防禦方
    法與本件判決結果不生影響，故不逐一論述，併此敘明。
據上論結，本件原告之訴為無理由， 爰依行政訴訟法第98條第3
項前段判決如主文。
中    華    民    國    95    年     9    月    13    日
                             第二庭審判長法  官 徐瑞晃
                                         法  官 李得灶
                                         法  官 吳慧娟
上為正本係照原本做成。
如不服本判決，應於送達後20日內，向本院提出上訴狀並表明上
訴理由，如於本判決宣示後送達前提起上訴者，應於判決送達後
20日內補提上訴理由書（須按他造人數附繕本）。
中    華    民    國    95    年     9    月    13    日
                                         書記官 劉道文


司法院資訊處製作；財團法人民間司法改革基金會備份。
